【裁判字號】    98,易,1677
【裁判日期】    980930
【裁判案由】    詐欺
【裁判全文】
臺灣板橋地方法院刑事判決              98年度易字第1677號
公  訴  人  臺灣板橋地方法院檢察署檢察官
被      告  乙○○
上列被告因詐欺案件，經檢察官提起公訴（98年度偵字第14218
號），本院判決如下：
    主  文
乙○○幫助意圖為自己不法之所有，以詐術使人將本人之物交付
，處拘役伍拾日，如易科罰金，以新臺幣壹仟元折算壹日。
    事  實
一、乙○○前於民國96年間因竊盜案件，經本院以96年度簡字第
    6023號刑事簡易判決處拘役40日、30日，並定應執行拘役65
    日，且得易科罰金確定，嗣於97年5 月23日易科罰金執行完
    畢（於本案不構成累犯）。詎其仍不知悔改，依其智識程度
    及一般社會生活之通常經驗，可預見如果將金融機構帳戶提
    供不熟識之人使用，即有可能用以幫助詐騙集團作為收取他
    人款項之用，以遂行詐欺取財犯行，而不違背其本意，竟基
    於幫助詐欺取財之不確定故意，於96年8 月14日起至96年12
    月6 日間之某日（起訴書略載為「於民國95年12月8 日至96
    年12月6 日間之某日」，茲予更正），在不詳地點，將其所
    申設之玉山商業銀行重新分行帳號0000000000000 號帳戶（
    下稱玉山銀行重新分行帳戶）之存摺、金融卡及密碼交付予
    真實姓名年籍資料不詳之成年人；嗣該人與其所屬之詐騙集
    團，意圖為自己不法所有，由其中真實姓名年籍不詳之詐欺
    集團成員於96年12月4 日上午10時許，在不詳地點，撥打電
    話予甲○○並佯稱：甲○○中獎港幣35萬元，惟需支付律師
    費、法院公證款及加入會員云云，使甲○○陷於錯誤，而於
    同年月6 日，在新竹市○區○○路128 號之新竹學府路郵局
    臨櫃匯款新臺幣（下同）52,500元至乙○○上開玉山銀行重
    新分行帳戶，旋即遭該集團成員持該帳戶之金融卡提領一空
    ；迨甲○○發覺有異而報警處理，經警循線查悉上情。
二、案經甲○○訴由屏東縣警察局報告臺灣屏東地方法院檢察署
    呈請臺灣高等法院檢察署檢察長令轉臺灣板橋地方法院檢察
    署檢察官偵查起訴。
    理  由
壹、有關證據能力部分：刑事訴訟法第159 條第1 項雖規定，被
    告以外之人於審判外之言詞或書面陳述，除法律有規定外，
    不得作為證據。惟同法第159 條之5 明定：「被告以外之人
    於審判外之陳述，雖不符前4 條之規定，而經當事人於審判
    程序同意作為證據，法院審酌該言詞陳述或書面陳述作成時
    之情況，認為適當者，亦得為證據。」、「當事人、代理人
    或辯護人於法院調查證據時，知有第159 條第1 項不得為證
    據之情形，而未於言詞辯論終結前聲明異議者，視為有前項
    之同意。」，其立法理由在於傳聞證據未經當事人之反對詰
    問予以核實，乃排斥其證據能力。惟當事人如放棄對原供述
    人之反對詰問權，於審判程序表示同意該等傳聞證據可作為
    證據，此時，法院除認該傳聞證據欠缺適當性外，自可承認
    其證據能力。又當事人、代理人或辯護人於調查證據時，知
    有刑事訴訟法第159 條第1 項不得為證據之情形，卻表示「
    對於證據調查無異議」、「沒有意見」等意思，而未於言詞
    辯論終結前聲明異議者，應視為已有將該等傳聞證據採為證
    據之同意，最高法院93年度台上字第3533號、94年度台上字
    第2976號判決亦採同一見解。經查：本案被告乙○○及檢察
    官於本院審判期日，對於下列經本院調查之證據方法，均表
    示對證據能力不爭執，復於審判期日就本院一一提示之前揭
    證據方法於言詞辯論終結前，均亦未就所調查之證據主張有
    刑事訴訟法第159 條第1 項不得為證據之情形，是參照上開
    說明要旨，本案經調查之證據，均有證據能力，合先敘明。
貳、實體方面：
一、訊據被告乙○○固坦承前揭玉山銀行重新分行帳戶係伊所申
    設開立之事實，惟矢口否認有何幫助詐欺取財之犯行，並辯
    稱：伊於96年搬家，伊並不知道該帳戶之存摺、金融卡不見
    了，直到接獲屏東分局通知，伊才知道該帳戶之存摺、金融
    卡都不見；伊將該帳戶金融卡之密碼寫在金融卡上面，密碼
    設定為伊國曆或農曆生日，因為伊會常常忘記密碼；伊並未
    將該帳戶之存摺、金融卡交予他人或出售云云置辯。經查：
(一)、告訴人甲○○於前開時、地，遭詐欺集團成員以前開方式詐
    騙，並匯款52,500元至前揭被告所申設之玉山銀行重新分行
    帳戶之事實，此為被告所不爭執，並據告訴人甲○○於警詢
    時指述明確（屏東縣警察局刑案偵查卷宗第1 至3 頁），並
    有內政部警政署反詐騙諮詢專線紀錄表、新竹市警察局第二
    分局埔頂派出所受理各類案件紀錄表、新竹市警察局第二分
    局埔頂派出所受理刑事案件報案三聯單各1 紙、新竹市警察
    局第二分局埔頂派出所受理詐騙帳戶通報警示簡便格式表4
    張、報紙簡報影本1 份、被害人甲○○提供之郵政跨行匯款
    申請書影本4 張、被告所有之前開玉山銀行重新分行帳戶之
    開戶資料及交易明細各1 份（屏東縣警察局刑案偵查卷宗第
    18至29、48至56頁、本院卷第16至24頁）在卷可稽。故告訴
    人甲○○遭詐騙集團詐騙而匯款至被告前開帳戶事實，堪以
    認定無訛。
(二)、再者，對於取得被告上開玉山銀行重新分行帳戶之存摺、提
    款卡及密碼之詐欺集團而言，為確保不法利益之取得，其所
    利用供轉帳、匯款之帳戶，必係得以確認不致有遭帳戶申設
    人掛失而凍結帳戶提領權利之風險，當更需掌握各該帳戶提
    款卡之正確密碼，俾得順利指派車手提領或轉匯帳戶內之存
    款。凡此，均足認一經犯罪集團使用之匯款帳戶，必係各該
    帳戶申設人出於自主決定，而將各該帳戶之存摺、提款卡及
    密碼交付予犯罪集團或其所屬之帳戶收購者，否則犯罪集團
    焉得確保其匯款進入各該帳戶後，渠等必得順利提領帳戶內
    之存款？質言之，犯罪集團絕無可能將款項匯入他人非自願
    所交付之存款帳戶，而陷自己於該帳戶申設人若驟然前往掛
    失止付，該集團將無法提領該帳戶內存款之不確定風險中。
(三)、又徵諸被告先於警詢時供稱：前開帳戶是做薪資轉帳用，伊
    於96年10月搬家，目前不知道存摺、金融卡在什麼地方；伊
    最後一次使用是96年8 月份云云（屏東縣警察局刑案偵查卷
    宗第14至16頁），及於偵訊時供稱：伊數字記性很差，伊寫
    在提款卡右上角；警察通知伊後，伊才知道該帳戶之存摺、
    金融卡不見；伊夾在書裡面，搬家時，都弄掉了；伊製作完
    警詢筆錄後，伊回家找，也找不到；伊於96年12月間從三重
    成功路搬到忠孝路居住時，存摺遺失；因為伊記憶不好，所
    以把金融卡密碼寫在金融卡背面，密碼設定伊生日云云（詳
    見臺灣屏東地方法院檢察署97年度偵字第1571號偵查卷第31
    頁反面至第32頁、臺灣板橋地方法院檢察署98年度偵字第
    1421 8號偵查卷第9 至10頁），以及於本院訊問時供稱：伊
    密碼設定為伊國曆或農曆生日，00000000或是00000000（農
    曆生日）；因為伊常常忘記密碼，所以伊將密碼寫在金融卡
    上云云（詳見本院卷第26頁反面、第34頁反面至第35頁），
    是以，被告對於該帳戶之金融卡密碼，並無其所述無法記憶
    之情狀，且苟被告就該帳戶之金融卡密碼設定為其國曆或農
    曆生日者，其何需將該密碼記載在該金融卡？況苟被告係遲
    至接獲屏東縣政府警察局員警通知製作警詢筆錄時始知悉該
    帳戶之存摺、金融卡遺失者，則其如何得知該帳戶之存摺、
    金融卡係於其96年搬家時所遺失？此均與常情有悖，又被告
    究係於96年8 月份或是96年12月份搬家乙節，被告前後之供
    述亦有不同。故被告辯稱：該帳戶之存摺、金融卡遺失云云
    ，顯屬事後推諉卸責之詞，不足採信。故前開帳戶之存摺、
    提款卡及密碼係由被告交付予真實姓名年籍資料不詳之人之
    事實，洵堪認定屬實。
(四)、另參酌被告係高商畢業且有工作經驗之成年人，業據被告陳
    明在卷，其對於將帳戶之提款卡及密碼交予他人而可能供作
    不法使用，依其智識程度，應當有所知悉，又金融帳戶事關
    個人財產權益之保障，其專有性甚高，除非本人或與本人親
    密關係者，難認有何理由可自由流通使用該存摺，且一般人
    均有妥為保管及防止他人任意使用之認識，縱特殊情況偶須
    交付他人使用，亦必深入瞭解他人用途暨其合理性，始予提
    供；而該等專有物品如落入不明人士手中，如未加以闡明正
    常用途，極易被利用為詐騙或其他與財產犯罪有關之工具，
    此乃依一般生活認知所易於體察之常識，而有犯罪意圖者，
    非有正當理由，竟徵求他人提供帳戶，客觀上可預見其目的
    ，多係欲藉該帳戶取得不法犯罪所得，且隱匿帳戶內資金之
    實際取得人之身分，以逃避追查，被告為智識程度正常之成
    年人，自無不知之理，其對向其收取帳戶之人不自己開立帳
    戶卻收取他人金融機構帳戶之舉，豈能無疑？是被告將其所
    有上開帳戶提供予他人使用，雖被告未必對於該收受帳戶犯
    罪集團成員之詐欺對象、手法等內容知之甚詳，惟其應可得
    預見系爭帳戶有可能遭該犯罪集團持以做為詐騙他人款項犯
    罪所用之帳戶，並執為防止司法機關追查詐騙集團成員本身
    而使用之工具，然其對該可能發生之幫助詐欺犯罪事實仍予
    漠視，並執意將其所有上開帳戶存摺、提款卡及密碼等物交
    付他人使用，顯見被告確有幫助該真實姓名年籍不詳之成年
    人所屬之詐欺集團利用其金融機構帳戶向被害人詐欺取財之
    不確定故意及行為甚明。
(五)、綜上所述，被告交付前揭其所有之玉山銀行重新分行帳戶之
    存摺、提款卡、密碼予他人，主觀上已預見有幫助他人詐欺
    取財之可能性，且客觀上確有提供上揭帳戶之存摺、提款卡
    及密碼資料之行為，則其確有幫助詐欺取財之不確定故意之
    事實，足堪認定屬實。故本件事證明確，被告犯行洵堪認定
    ，應予依法論科。
二、論罪科刑部分：
(一)、按幫助犯之成立，主觀上行為人須有幫助故意，客觀上須有
    幫助行為，意即需對於犯罪與正犯有共同之認識，而以幫助
    之意思，對於正犯資以助力，而未參與實施犯罪之行為者而
    言（最高法院75年度臺上字第1509號、88年度臺上字第1270
    號判決意旨同此見解）。本件被告將前開玉山銀行重新分行
    帳戶之存摺、金融卡及密碼交予不詳人士所屬犯罪集團用以
    詐騙被害人匯入金錢，顯係基於幫助該犯罪集團犯詐欺取得
    財之犯意，且所為提供帳戶之行為非屬前開詐欺取財犯行之
    構成要件行為，足見被告係以幫助他人犯罪之意思，而參與
    犯罪構成要件以外之行為。核被告所為，係犯刑法第30條第
    1 項前段、第339 條第1 項之幫助詐欺取財罪。又被告基於
    幫助之犯意而為非屬詐欺取財犯行之構成要件行為，為幫助
    犯，爰依刑法第30條第2 項之規定，按正犯之刑減輕之。
(二)、爰審酌被告前於96年間因竊盜案件，經本院以96年度簡字第
    6023號刑事簡易判決處拘役40日、30日，並定應執行拘役65
    日，且得易科罰金確定，嗣於97年5 月23日易科罰金執行完
    畢在案，此有臺灣高等法院被告前案紀錄表1 份在卷可證，
    是其素行非佳，且提供金融帳戶資料供他人詐欺取財，助長
    詐騙財產犯罪之風氣，且因被告提供個人帳戶，致使執法人
    員難以追查該詐騙集團成員之真實身分，增加被害人尋求救
    濟之困難，並擾亂金融交易往來秩序，危害社會正常交易安
    全，迄今尚未賠償告訴人所受之損失，兼衡被告犯罪之手段
    、智識程度、生活狀況、告訴人損失金額，以及被告犯罪後
    否認犯行之態度等一切情狀，量處如主文所示之刑，併予諭
    知易科罰金之折算標準，以資懲儆。
據上論斷，應依刑事訴訟法第299 條第1 項前段，刑法第339 條
第1 項、第30條第1 項前段、第2 項、第41條第1 項前段，刑法
施行法第1 條之1 第1 項、第2 項，判決如主文。
本案經檢察官黃致中到庭執行職務。
中    華    民    國    98    年    9     月    30    日
                  刑事第十四庭審判長法  官  林淑婷
                                    法  官  陳昭筠
                                    法  官  饒金鳳
以上正本證明與原本無異。
如不服本判決，應於判決送達後10日內，向本院提出上訴書狀，
且上訴書狀應敘述具體理由，而上訴書狀未敘述上訴理由者，應
於上訴期間（即自收受判決書之翌日起算10日）屆滿後20日內補
提理由書。
                                    書記官  王春森
中    華    民    國    98    年    9     月    30    日
附錄本案論罪科刑法條全文：
中華民國刑法第339 條第1 項：
意圖為自己或第三人不法之所有，以詐術使人將本人或第三人之
物交付者，處5 年以下有期徒刑、拘役或科或併科1 千元以下罰
金。


司法院資訊處製作；財團法人民間司法改革基金會備份。
